【裁判字號】    92,簡抗,79
【裁判日期】    921224
【裁判案由】    給付會款
【裁判全文】
臺灣臺北地方法院民事裁定                          九十二年度簡抗字第七九號
    抗  告  人  甲○○
    訴訟代理人  葉天昱律師
右抗告人因與相對人等間請求給付會款事件，抗告人對於民國九十二年五月十二日本
院台北簡易庭所為之九十二年度北簡字第六九六六號裁定提起抗告，本院裁定如左：
    主      文
抗告駁回。
抗告程序費用由抗告人負擔。
    理      由
一、按第二審法院認抗告為無理由者，應為駁回之裁定，民事訴訟法第四百三十六條
    之一第三項、第四百四十九條第一項分別定有明文。次按起訴行為為訴訟法上之
    要式行為，在通常訴訟程序，依同法第二百四十四條第一項規定，必須以書狀為
    之。起訴書狀應記載之事項，除當事人、訴訟標的、應受判決事項之聲明外，更
    應依同法第一百一十六條第一項第一款規定，記載當事人姓名及住所或居所。此
    項當事人住所或居所之記載，不僅關係訴訟文書之送達，在被告方面，更涉及管
    轄權之有無，故應為起訴書狀必要記載之事項。如有欠缺，係屬書狀不合程式。
    書狀不合程式，即為起訴不合程式，依民事訴訟法第一百二十一條第一項或第二
    百四十九條第一項但書，均應先命補正。若逾期不為補正，或其補正仍不能補正
    書狀之欠缺，即應依同法第二百四十九條第一項第六款，以裁定駁回之。
二、本件抗告人在原法院係以：抗告人係本於合會契約，對會首即被告乙○○及其餘
    會員等十八人請求給付會款共一百萬元。惟抗告人起訴時未於起訴狀上載明被告
    （除乙○○外之其餘被告）之真正住所或居所，經本院以裁定命其補正，惟抗告
    人逾期未補正，揆諸首揭說明，本院以九十二年度北簡字第六九六六號裁定駁回
    抗告人一部分之訴，並無不合。
三、抗告意旨雖略謂：民事訴訟法第一百一十六條乃訓示規定，倘該情形，可於訴訟
    中探求或依聲請調查後，再為補正者，似亦非不宜。本件請求給付會款案，會首
    僅於合會會單上記載各個會員之姓名與電話，未列地址，顯見除會首乙○○以外
    之其餘被告應受送達處所確實為不明，是以命補正亦無達成之可能，其情形顯有
    待於訴訟中，同案被告之供述或依聲請調查後，再為補正之云云。惟民事訴訟採
    辯論主義，訴訟中有關事項，均須由當事人主張或抗辯。起訴是否合於程式為訴
    訟成立要件，雖就訴訟成立要件有無欠缺，法院固不待當事人之主張或抗辯，應
    主動依職權調查之，但所謂依職權調查，並不包括證據之調查在內。訴訟成立要
    件有無欠缺，為有利於積極當事人之事項，參酌民事訴訟法第二百七十七條之規
    定，應由原告負舉證責任。故就訴訟成立要件應以證據證明之事項，當事人仍有
    舉證責任，並不因其為職權調查事項，法院即當然應依職權調查證據。是本件抗
    告人請求法院於訴訟中探求或聲請法院調查後補正被告之住所或居所，為無理由
    。
四、據上結論，本件抗告為無理由，依民事訴訟法第四百三十六條之一第三項、第四
    百四十九條第一項、第九十五條、第七十八條，裁定如主文。
中      華      民      國    九十二    年    十二      月    二十四    日
                                      民事第三庭審判長法  官  張靜女
                                                      法  官  賴錦華
                                                      法  官  李維心
右為正本係照原本作成
如對本裁定抗告須於裁定送達後十日內向本院提出抗告狀
中      華      民      國    九十二    年    十二      月    二十四    日
                                                      書記官  林梅珍


司法院資訊處製作；財團法人民間司法改革基金會備份。
